臺灣臺南地方法院臺南簡易庭民事判決
111年度南簡字第959號
原      告  林永輝
被      告  畢嘉宏
訴訟代理人  謝春煒
上列當事人間侵權行為損害賠償事件，本院於民國111年10月13
日言詞辯論終結，判決如下：
    主      文
被告應給付原告新臺幣貳萬捌仟玖佰貳拾柒元，及自民國111年8
月26日起至清償日止，按週年利率百分之五計算之利息。
原告其餘之訴駁回。
訴訟費用新臺幣壹仟陸佰陸拾元，由被告負擔新臺幣肆佰元，其
餘由原告負擔。
本判決原告勝訴部分得假執行。
    事實及理由
一、按訴狀送達後，原告不得將原訴變更或追加他訴，但因擴張
    或減縮應受判決事項之聲明者，不在此限。民事訴訟法第43
    6條之23、第436條第2項、第255條第1項第3款定有明文。本
    件原告起訴請求被告應給付原告新臺幣（下同）152,466元
    ，及自起訴狀繕本送達翌日起至清償日止，按年利率百分之
    五計算之利息；嗣於民國111年10月13日具狀減縮聲明，請
    求被告應給付原告123,564元及法定遲延利息，經核與前揭
    法條規定並無不合，應予准許，合先敘明。
二、原告起訴主張：
（一）原告於111年3月12日凌晨2時許，駕駛車牌號碼0000-00號
      自小貨車（以下簡稱系爭車輛）由南向北行駛，行經臺南
      市○區○○路○段000號、大成路口前之內側車道停等紅燈時
      ，突遭被告駕駛車牌號碼000-0000號自小客車自後方追撞
      （以下簡稱系爭交通事件），由於撞擊力道猛烈致繫有安
      全帶之原告胸部瞬間撞擊方向盤立生刺痛且伴有暈眩；被
      告駕駛車輛本應注意車前狀況，並隨時採取必要措施以避
      免肇生事故危及他人之行車安全，而依當時天候佳、道路
      有照明、無缺陷亦無障礙物、且視距良好，並無不能注意
      之情事，被告竟疏未注意遵守前開規定，而自後方撞擊原
      告所駕駛之車輛。爰請求被告賠償車輛修復費用28,364元
      （工資：20,399元、零件：7,966元，合計28,365元，發
      票金額28,364元）、修車期間租車費用7,200元及精神慰
      撫金88,000元，共計123,564元。
（二）聲明：
　　⒈被告應給付原告123,564元，及自起訴狀繕本送達翌日起至
      清償日止，按年息百分之五計算之利息。
　　⒉訴訟費用由被告負擔。
　　⒊願供擔保，請准宣告假執行。　　　　　　
三、被告抗辯：
（一）不爭執原告支出之系爭車輛修復費用28,364元，惟系爭車
      輛為2011年出廠，距系爭交通事故發生已達10年，修復費
      用中之零件部分應予折舊。
（二）原告提出診斷證明書之就診日期與系爭交通事故發生日期
      相距三個月，被告否認與系爭交通事故有關。
（三）原告雖有提出租車證明，但應先證明系爭車輛有從事營利
      行為。　　　
（四）聲明：⒈原告之訴駁回。⒉訴訟費用由原告負擔。
四、得心證之理由：
（一）本件原告主張於111年3月12日凌晨2時許，駕駛車牌號碼0
      000-00號自小貨車（即系爭車輛）由南向北行駛，行經臺
      南市○區○○路○段000號、大成路口前之內側車道停等紅燈
      時，突遭被告駕駛車牌號碼000-0000號自小客車自後方追
      撞，系爭車輛因而受損（即系爭交通事故）等情，業據提
      出臺南市政府警察局第六分局鹽埕派出所道路交通事故當
      事人登記聯單、道路交通事故初步分析研判表、道路交通
      事故現場圖、現場照片、估價單及統一發票為憑，且為被
      告所不爭執。是原告此部分主張，堪信為真實。
（二）按因故意或過失，不法侵害他人之權利者，負損害賠償責
      任，民法第184條第1項定有明文。查，被告就系爭交通事
      故之發生既有過失致原告之系爭車輛受有損害，自應依前
      揭規定，負損害賠償之責。茲就原告請求之項目審酌如下
      ：　　　
　　⒈修理費用部分：
　　　⑴按不法毀損他人之物者，被害人得請求賠償其物因毀損
        所減少之價額，民法第196條定有明文。依前揭規定請
        求賠償物被毀損所減少之價額，得以修復費用為估定之
        標準，但以必要者為限，而修理材料以新品換舊品，應
        予折舊(最高法院77年度第9次民事庭會議決議參照)。
　　　⑵系爭車輛因系爭交通事故支出修理費用計28,364元（工
        資：20,399元、零件：7,966元，合計28,365元，發票
        金額28,364元），有匯豐汽車股份有限公司安平廠結帳
        清單及發票附卷可稽（見本院卷第111-115頁）。而依
        原告提出之結帳清單所示，其零件係以新零件更換損壞
        之舊零件，則計算上開零件損害賠償數額時，自應扣除
        折舊部分，始屬合理。
　　　⑶依行政院所頒固定資產耐用年數表及固定資產折舊率表
        ，自用小貨車之耐用年數為5年，依平均法計算其折舊
        結果（即以固定資產成本減除殘價後之餘額，按固定資
        產耐用年數表規定之耐用年數平均分攤，計算折舊額）
        ，每年折舊率為5分之1，並參酌營利事業所得稅查核準
        則第95條第6項規定「固定資產提列折舊採用定率遞減
        法者，以1年為計算單位，其使用期間未滿1年者，按實
        際使用之月數相當於全年之比例計算之，不滿1月者，
        以1月計」，系爭車輛為自用小貨車，自出廠年份100年
        1月，迄系爭交通事故發生時之111年3月12日，已使用
        逾5年，惟既仍可使用，應認其尚耐用，應以耐用年數
        最後1年即第5年計算其殘值，則零件扣除折舊後之修復
        費用（損害額）為1,328元（計算式詳如附表）。
　　　⑷綜上，原告得請求被告賠償系爭車輛之修復費用（損害
        額）為21,727元（計算式：零件1,328元＋工資20,399元
        ＝21,727元）。
    ⒉租賃代步費用7,200元部分：按損害賠償，除法律另有規定
      或契約另有訂定外，應以填補債權人所受損害及所失利益
      為限。依通常情形，或依已定之計劃、設備或其他特別情
      事，可得預期之利益，視為所失利益，民法第216條定有
      明文。原告主張從事洗衣業，平常皆需以系爭車輛到府收
      、送客戶委託衣物洗燙染作業，故於系爭車輛修理期間，
      有租用替代車輛營業必要等語，業據提出臺南市政府經濟
      發展局函、營運租賃車照片、汽車出租單及統一發票為憑
      （見本院卷第101-109頁），堪信為真實。被告爭執系爭
      車輛是否用於營業云云，則不可採。是原告此部分請求被
      告賠償系爭車輛送修期間租賃車費用7,200元，核屬有據
      ，應予准許。
　　⒊精神慰撫金部分：原告主張因系爭交通事故受有傷害，雖
      提出衛生福利部臺南醫院診斷證明書（見本院卷第127頁
      ）為憑，然該診斷證明書上記載之就診日期為111年6月14
      日，距系爭交通事故發生日之111年3月12日已逾3個月，
      尚難認與系爭交通事故有關；況依醫師囑言所載「病患因
      上述疾病至本院胸腔科門診求治，經胸部X光檢查無顯著
      異常」等語，亦無從認定原告確有因系爭交通事故受有傷
      害。是原告請求被告賠償精神慰撫金，核屬無據，不應准
      許。
　　⒋綜上，原告得請求被告賠償之金額為28,927元（計算式：
      車輛修理費21,727元＋租賃代步費用7,200元＝28,927元）
      。　　
五、綜上所述，原告本於侵權行為法則，請求被告給付原告28,9
    27元，及自起訴狀繕本送達被告翌日即111年8月26日起至清
    償日止，按週年利率百分之5計算之利息，為有理由，應予
    准許；逾上開範圍之請求，為無理由，應予駁回。
六、本判決原告勝訴部分，係就民事訴訟法第427條第1項所定訴
    訟適用簡易程式所為被告敗訴之判決，依同法第389條第1項
    第3款之規定，應依職權宣告假執行。　　
七、按各當事人一部勝訴、一部敗訴者，其訴訟費用，由法院酌
    量情形，命兩造以比例分擔或命一造負擔，或命兩造各自負
    擔其支出之訴訟費用；又法院為終局判決時，應依職權為訴
    訟費用之裁判，民事訴訟法第79條、第87條第1項分別定有
    明文。經核本件訴訟費用額為1,660元（即第一審裁判費）
    ，而原告之請求為一部有理由，一部無理由，爰依上開規定
    確定兩造各應負擔之訴訟費用如主文第3項所示。
八、據上論結，原告之訴為一部有理由、一部無理由，依民事訴
    訟法第436條第2項、第389條第1項第3款、第79條、第87條
    第1項，判決如主文。
中　　華　　民　　國　　111 　年　　10　　月　　27　　日
                      臺灣臺南地方法院臺南簡易庭
                            法  官  王 獻 楠
上為正本係照原本作成。
如不服本判決，應於送達後20日內，向本院提出上訴狀並表明上
訴理由，如於本判決宣示後送達前提起上訴者，應於判決送達後
20日內補提上訴理由書（須附繕本），如委任律師提起上訴者，
應一併繳納上訴審裁判費。
中　　華　　民　　國　　111 　年　　10　　月　　27　　日
                            書記官  蕭 雅 文　　　　
附表：零件折舊計算式（元以下四捨五入） 1.殘值：7,966元（取得成本）6年（耐用年數5＋1）＝1,328元 2.應折舊金額：（取得成本7,966元－殘值1,328元）5年（耐用年數）5年（已使用年數，逾5年以5年計）＝6,638元 3.扣除折舊後金額：7,966元（取得成本）－6,638元（折舊金額）＝1,328元